臺灣臺東地方法院刑事判決　　　　　　　 100年度易字第99號
公　訴　人　臺灣臺東地方法院檢察署檢察官
被　　　告　王憲中
上列被告因違反毒品危害防制條例案件，經檢察官提起公訴（10
0年度毒偵字第8號），被告於準備程序中為有罪之陳述，經本院
合議庭裁定以簡式審判程序審理，判決如下：
    主  文
王憲中施用第二級毒品，累犯，處有期徒刑捌月。扣案之第二級
毒品甲基安非他命貳包（驗餘毛重合計壹點捌貳公克）併同無法
析離之包裝袋貳只均沒收銷燬。
    犯罪事實
一、王憲中曾於民國89年間因施用毒品案件，經本院以89年度毒
    聲字第149號裁定令入勒戒處所施以觀察、勒戒，認無繼續
    施用毒品之傾向，於89年4月27日觀察、勒戒執行完畢出所
    ，並由臺灣臺東地方法院檢察署檢察官以89年度毒偵緝字第
    13號為不起訴處分；又於上開觀察、勒戒執行完畢釋放後5
    年內之89年間因再犯施用毒品案件，經本院以89年度毒聲字
    第440號裁定令入勒戒處所施以觀察、勒戒，認有繼續施用
    毒品之傾向，而由本院以89年度毒聲字第484號裁定令入戒
    治處所施以強制戒治，復經本院以90年度毒聲字第253號裁
    定停止強制戒治，所餘戒治期間付保護管束，於90年6月22
    日停止戒治出所，迄至90年9月17日保護管束期滿未經撤銷
    視為強制戒治期滿，刑事部分則經本院以90年度東簡字第
    103號判決判處有期徒刑3月確定，而於90年10月24日易科罰
    金執行完畢；另於93年間因施用毒品案件，經本院以93年度
    簡字第99號判決判處有期徒刑4月確定，而於94年2月4日易
    科罰金執行完畢；又於94年間因施用毒品案件，經本院以94
    年度簡字第49號判決判處有期徒刑6月確定，而於94年11月
    24日縮刑期滿執行完畢；另於94年間因違反毒品危害防制條
    例案件，經本院以94年度訴字第254號判決判處有期徒刑2年
    確定；復於94年間因施用毒品案件，經本院以94年度易字第
    258號判決判處有期徒刑8月確定；再於95年間因施用毒品案
    件，經本院以95年度易字第151號判決判處有期徒刑7月確定
    ，復經本院以96年度聲減字第218號裁定就上開施用毒品案
    件各減為有期徒刑4月、3月又15日，應執行有期徒刑2年3月
    確定，而於97年8月1日縮短刑期假釋出監，迄至98年2月13
    日未經撤銷假釋視為執行完畢，猶不知悔悟，於前案觀察、
    勒戒執行完畢釋放5年內再犯上開施用毒品之罪，且經法院
    判處罪刑確定後，復另基於施用第二級毒品甲基安非他命之
    犯意，於99年12月22日晚上7時許，在其位於臺東縣臺東市
    ○○路528號7樓之租屋處內，以將第二級毒品甲基安非他命
    置入燈泡內燒烤吸食所生煙霧之方式，施用第二級毒品甲基
    安非他命乙次，用畢即信手將該吸食器丟棄。旋於99年12月
    24日上午10時20分許，經警持搜索票前往上開租屋處執行搜
    索而遭查獲，並扣得王憲中吸食所剩餘之第二級毒品甲基安
    非他命2包（驗餘毛重合計1.82公克）、非供施用第二級毒
    品甲基安非他命所用之手機盒1盒、筆記本1本及電話簿1本
    。嗣於同日下午1時15分許，為警徵得其同意採集由其親自
    排放及封簽之尿液檢體，經送慈濟大學濫用藥物檢驗中心檢
    驗之結果，呈安非他命類（安非他命、甲基安非他命）陽性
    反應，始悉上情。
二、案經海巡署東區地區巡防局岸巡第八一大隊報告臺灣臺東地
    方法院檢察署檢察官偵查起訴。
    理  由
一、被告王憲中所犯係死刑、無期徒刑或最輕本刑為3年以上有
    期徒刑以外之罪，亦非高等法院管轄之第一審案件，其於準
    備程序進行中，先就被訴事實為有罪之陳述，經本院告知簡
    式審判程序之旨，並聽取檢察官及被告之意見後，經合議庭
    裁定由受命法官獨任進行簡式審判程序，是依刑事訴訟法第
    273條之2規定，本件之證據調查，不受同法第159條第1項、
    第161條之2、第161條之3、第163條之1及第164條至第170條
    規定之限制，合先敘明。
二、上揭犯罪事實，業據被告先後於警詢、偵查及本院審理中坦
    白承認（見警卷第3至4頁、毒偵卷第7至8、32至35頁及本院
    卷第95頁、第102頁背面、第104頁至第104頁背面），並有
    海巡署東區地區巡防局岸巡第八一大隊搜索扣押筆錄、扣押
    物品目錄表、勘察採證同意書及現場照片20張等件在卷可稽
    （見警卷第9至13、17、19至20、22至30頁）。而扣案之白
    色透明晶體2包，經送內政部警政署刑事警察局檢驗之結果
    ，均含有第二級毒品甲基安非他命成分，此有該局100年1月
    6日刑鑑字第0990181365號鑑定書附卷可參（見毒偵卷第51
    頁），益見扣案之物品確均屬毒品危害防制條例所稱之第二
    級毒品甲基安非他命無訛。又其於查獲當日即99年12月24日
    同意由警所採集之尿液檢體，經送慈濟大學濫用藥物檢驗中
    心以酵素免疫分析法初步檢驗並以氣相層析質譜儀法複驗之
    結果，呈安非他命（安非他命、甲基安非他命）類陽性反應
    ，此有該檢驗中心檢驗總表（編號：000000000）及東區地
    區巡防局岸巡第八一大隊查獲煙毒、麻醉藥品案件犯罪嫌疑
    人姓名對照表（代碼：00000000）各1紙在卷可稽（見警卷
    第18頁及毒偵卷第50頁），且酵素免疫分析法與氣相層析質
    譜儀法兩者之分析原理相異，尿液檢體同時引起二種檢測分
    析法均呈偽陽性之機率極低，為行政院衛生署管制藥品管理
    局90年9月13日管檢字第98064號函所揭示，是上開檢驗結果
    之正確性，應堪認定。再毒品施用後於尿液、血液中可檢出
    之最大時限，與施用劑量、施用頻率、施用方式、施用者飲
    水量之多寡、個人體質、代謝情況、檢體收集時間點及所用
    檢測方法之靈敏度等因素有關，因個案而異，一般於尿液中
    可檢出之最長時限，甲基安非他命為施用後1至5天等情，亦
    有行政院衛生署管制藥品管理局92年7月23日管檢字第09200
    05609號函附卷可參，是被告於上揭時間確有施用第二級毒
    品甲基安非他命之犯行，足徵被告上開任意性自白與事實相
    符，堪以採信。本件事證明確，被告犯行洵堪認定，應依法
    論科。
三、論罪科刑部分：
（一）按毒品危害防制條例於92年7月9日修正公布，自93年1月9
      日起施行，其中第20條、第23條將施用毒品之刑事處遇程
      序，區分為「初犯」及「5年內再犯」、「5年後再犯」。
      依其立法理由之說明：「初犯」，經觀察、勒戒或強制戒
      治後，應為不起訴處分或不付審理之裁定；經觀察、勒戒
      或強制戒治執行完畢釋放後，「5年內再犯」者，因其再
      犯率甚高，原實施之觀察、勒戒及強制戒治既已無法收其
      實效，爰依法追訴或裁定交付審理。至於經觀察、勒戒或
      強制戒治執行完畢釋放後，「5年後再犯」者，前所實施
      之觀察、勒戒或強制戒治已足以遮斷其施用毒品之毒癮，
      為期自新及協助其斷除毒癮，仍適用「初犯」規定，先經
      觀察、勒戒或強制戒治之程序。從而依修正後之規定，僅
      限於「初犯」及「5年後再犯」二種情形，始應先經觀察
      、勒戒或強制戒治程序。倘被告於5年內已再犯，經依法
      追訴處罰，縱其第三次（或第三次以上）再度施用毒品之
      時間，在初犯經觀察、勒戒或強制戒治執行完畢5年以後
      ，已不合於「5年後再犯」之規定，且因已於「5年內再犯
      」，顯見其再犯率甚高，原實施觀察、勒戒或強制戒治，
      已無法收其實效，即應依該條例第10條處罰（最高法院95
      年度第7次刑事庭會議決議及97年度第5次刑事庭會議決議
      可資參照）。經查，被告前於89年間因施用毒品案件，經
      本院以89年度毒聲字第149號裁定令入勒戒處所施以觀察
      、勒戒，認無繼續施用毒品之傾向，於89年4月27日觀察
      、勒戒執行完畢出所，並由臺灣臺東地方法院檢察署檢察
      官以89年度毒偵緝字第13號為不起訴處分；復於上開觀察
      、勒戒執行完畢釋放後5年內之89年間因再犯施用毒品案
      件，經本院以89年度毒聲字第440號裁定令入勒戒處所施
      以觀察、勒戒，認有繼續施用毒品之傾向，而由本院以89
      年度毒聲字第484號裁定令入戒治處所施以強制戒治，復
      經本院以90年度毒聲字第253號裁定停止強制戒治，所餘
      戒治期間付保護管束，於90年6月22日停止戒治出所，迄
      至90年9月17日保護管束期滿未經撤銷視為強制戒治期滿
      ，刑事部分則經本院以90年度東簡字第103號判決判處有
      期徒刑3月確定在案，此有臺灣高等法院被告前案紀錄表
      及上開不起訴處分書各1份在卷可按，是被告所為施用毒
      品之犯行，距離其初犯施用毒品罪經觀察、勒戒執行完畢
      釋放後雖已逾5年，惟被告在上開觀察、勒戒執行完畢釋
      放後5年內，既已再犯施用毒品罪，並經追訴、處罰，揆
      諸上開說明，被告本次犯行即與毒品危害防制條例第20條
      第3項所稱「5年後再犯」之情形有別，自應依法追訴審理
      。
（二）次按甲基安非他命屬毒品危害防制條例第2條第2項第2款
      所規定之第二級毒品。核其所為，係犯毒品危害防制條例
      第10條第2項之施用第二級毒品罪。又其非法持有第二級
      毒品甲基安非他命進而施用，持有毒品之行為乃施用毒品
      之當然手段，不另論以持有毒品罪（最高法院74年臺上字
      第3404號判例意旨參照）。再其有如犯罪事實欄一所載之
      論罪科刑及執行情形，此有臺灣高等法院被告前案紀錄表
      附卷可參，其前曾受有期徒刑之執行完畢，於5年以內故
      意再犯本件最重本刑為有期徒刑以上之罪，為累犯，應依
      刑法第47條第1項之規定加重其刑。
（三）又按犯第4條至第8條、第10條或第11條之罪，供出毒品來
      源，因而查獲其他正犯或共犯者，減輕或免除其刑，修正
      後毒品危害防制條例第17條第1項固有明文。考其立法意
      旨，重在鼓勵被告具體供出其前手或共犯，以杜絕毒品之
      蔓延與氾濫為目的，故其所供之毒品來源必有助益偵查機
      關查獲其前手或共犯，始得據以適用上開減刑規定。準此
      ，該條例第17條第1項所稱「供出毒品來源，因而查獲其
      他正犯或共犯者」，係指被告供出毒品來源之對向性正犯
      ，或與其具有共同正犯、共犯（教唆犯或幫助犯）關係之
      毒品由來之人相關資料，諸如其前手、共同正犯、教唆犯
      、幫助犯之姓名、年籍、住居所或其他足資辨別之特徵等
      項，使調查或偵查犯罪之公務員得據以對之發動調查或偵
      查程序，並因此而確實查獲其人、其犯行者，始足當之。
      申言之，被告之「供出毒品來源」，與調查或偵查犯罪公
      務員對之發動調查或偵查並進而查獲之間，論理上須具有
      先後且相當之因果關係，非謂被告一有「自白」、「指認
      」毒品來源之正犯或共犯，而查獲在後，即得依上開規定
      予以減刑。若被告供出毒品來源之前，調查或偵查犯罪之
      公務員已有確切證據，足以合理懷疑被告所供毒品來源之
      正犯或共犯，則嗣後之查獲與被告「供出毒品來源」間，
      即欠缺先後且相當之因果關係，自不得適用上開規定予以
      減輕其刑。至被告供出毒品來源之時點，雖不以在偵查中
      供出為限，即審判中始供出者亦無不可，然被告所自白或
      指認為毒品由來之人，如僅有綽號而難以確定其特徵，或
      已死亡或通緝等在客觀上實已無從使調查或偵查機關人員
      為有效地調查或偵查作為，或並未因其自白進而確實查獲
      被指認人之犯行者，均與上開要件未合，自不得執此邀獲
      減輕其刑之寬典（最高法院99年度臺上字第2218號、98年
      度臺上字第3274號、第6774號、97年度臺上字第6686號判
      決要旨可資參照）。查被告雖供出毒品來源為真實姓名年
      籍不詳綽號「阿強」之成年男子，然依卷內現存事證，迄
      今亦未因被告供出毒品來源而查獲真實姓名年籍不詳綽號
      「阿強」之成年男子販賣毒品犯行之情事，自難依毒品危
      害防制條例第17條第1項之規定減輕其刑，併此敘明。
（四）爰審酌被告正值壯年，不思尋求正當之身心發展，前因多
      次施用毒品之行為，而受觀察、勒戒、強制戒治及徒刑之
      處遇，猶未能杜絕毒品之誘惑，再次施用第二級毒品，足
      見其自制力薄弱，漠視法令禁制與刑罰處遇，且施用毒品
      非但對個人身心戕害甚鉅，對社會秩序亦潛藏有高度危險
      ，惟念及其施用毒品之動機及目的僅在求一己快感，且於
      犯後尚能坦承犯行，態度非惡，兼衡酌其犯罪之情節、生
      活狀況不佳及教育程度為高職畢業等一切情狀，量處如主
      文所示之刑。
四、末按毒品危害防制條例第18條第1項規定，得諭知沒收並銷
    燬之者，以查獲之毒品及專供製造或施用毒品之器具為限，
    固不及於毒品之外包裝；惟若外包裝與沾附其上之毒品無法
    析離，自應將外包裝併該毒品諭知沒收並銷燬之（最高法院
    99年度臺上字第2476號判決可資參照）。經查，被告上開為
    警查獲所扣案之第二級毒品甲基安非他命2包（驗餘毛重合
    計1.82公克），均應依毒品危害防制條例第18條第1項前段
    之規定諭知沒收銷燬；又用以直接包裹上開甲基安非他命之
    包裝袋2只，均係被告用以包裹毒品，防其裸露、潮濕，便
    於攜帶使用之物，因與上開毒品密切接觸，鑑定機關鑑定時
    ，依毒品純度定量分析鑑驗標準作業程序，一般係以傾倒之
    方式，必要時則輔以刮勺刮取之方式，將包裝袋內之毒品倒
    出與包裝袋分離後分別秤重，然無論以上開何種方式分離，
    原送驗包裝袋內均仍會有微量毒品成分殘留，此為法務部調
    查局93年11月16日調科壹字第09362396550號函所揭示，是
    上開用以直接包裹毒品之包裝袋2只，依現行鑑驗技術，顯
    然無法與其盛裝之毒品完全析離，爰併依毒品危害防制條例
    第18條第1項前段之規定宣告沒收銷燬。至其餘扣案物品，
    或非屬被告所有之物，或依卷內現存事證，尚無從認定與被
    告所涉上開犯行有何關聯；而被告施用第二級毒品所用之吸
    食器，雖為被告所有供施用第二級毒品所用之物，然已丟棄
    滅失乙情，業經被告陳明在卷（見本院卷第95頁），且該物
    品本質上尚可供其他用途使用，客觀上難認係專供施用毒品
    之器具，核非違禁物，爰均不另為沒收之諭知。
據上論斷，應依刑事訴訟法第273條之1第1項、第299條第1項前
段，毒品危害防制條例第10條第2項、第18條第1項前段，刑法第
11條前段、第47條第1項，判決如主文。
本案經檢察官蘇炯到庭執行職務。
中    華    民    國   100    年    8     月    2     日
                  刑事第二庭  法  官  彭凱璐
以上正本證明與原本無異。
如不服本判決應於收受送達後10日內向本院提出上訴書狀，並應
敘述具體理由；其未敘述上訴理由者，應於上訴期間屆滿後20日
內向本院補提理由書（均須按他造當事人之人數附繕本）。「切
勿逕送上級法院」。
                              書記官  陳憶萱
中    華    民    國   100    年    8     月    2     日
附錄論罪科刑法條：
毒品危害防制條例第10條
施用第一級毒品者，處6月以上5年以下有期徒刑。
施用第二級毒品者，處3年以下有期徒刑。